臺灣臺中地方法院民事判決
110年度沙簡字第412號
原      告  張銀彬  
被      告  沈士德  
訴訟代理人  何志揚律師
複 代 理人  江伊莉律師
上列當事人間請求給付票款事件，經本院於民國111年5月11日言
詞辯論終結，判決如下：
    主      文
被告應給付原告新臺幣參拾伍萬元，及自民國一一○年五月三日
起至清償日止，按週年利率百分之六計算之利息。
訴訟費用新臺幣參仟柒佰伍拾元由被告負擔。
本判決得假執行。但如被告以新臺幣參拾伍萬元為原告預供擔保
，得免為假執行。
    事實及理由
一、原告主張：（一）原告自訴外人陳毅山處受讓被告所簽發如
    附表一、二所示支票2紙，並為付款提示，如附表一所示支
    票已於民國110年5月4日兌現完畢，如附表二所示支票於同
    年月3日以「存款不足」為由退票，為此爰依票據法律關係
    提起本件訴訟，訴請被告就如附表二所示支票給付票款。（
    二）因訴外人陳毅山表示欲以如附表一、二所示支票2紙貼
    現周轉現金，故原告於110年2月1日將現金新臺幣（下同）5
    5萬元交予訴外人陳毅山等語。並聲明：如主文第1項所示。
二、被告則以：（一）被告從未與原告接觸，更不可能與訴外人
    陳毅山合夥承包工程，當初訴外人陳毅山向被告謊稱欲借票
    向他人借款，用以償還其積欠被告之借款債務，孰知訴外人
    陳毅山將如附表二所示支票轉給第三人，卻未清償被告之借
    款債權。（二）如附表二所示支票記載發票日為110年4月30
    日，之後，因訴外人陳毅山向被告謊稱須持被告簽發支票始
    能向他人借款，並要求被告將發票日更改為110年5月3日，
    故被告於如附表二所示支票上蓋用印鑑章。（三）原告係以
    無對價方式取得如附表二所示支票，自不得享有票據上權利
    等語資為抗辯。並聲明：（一）原告之訴駁回。（二）如受
    不利判決，願供擔保，請准宣告免為假執行。
三、本院之判斷：
（一）原告主張：原告自訴外人陳毅山處受讓被告所簽發如附表
      一、二所示支票2紙，並為付款提示，如附表一所示支票
      已於110年5月4日兌現完畢，如附表二所示支票於同年月3
      日以「存款不足」為由退票等情，業據其提出支票、退票
      理由單、存摺等影本為證（見本院110年度司促字第14275
      號卷第9至13頁，及本院110年度沙簡字第412號卷第85頁
      ），核與彰化商業銀行股份有限公司沙鹿分行於110年12
      月6日以彰沙鹿字第1100000073號函檢送代收票據資料查
      詢及如附表一所示支票影本（見本院110年度沙簡字第412
      號卷第127頁及證物袋），互核一致，參以，被告並未否
      認曾簽發如附表一、二所示支票2紙交予訴外人陳毅山，
      是以，本院依調查證據之結果，堪信原告主張為真正。 
（二）被告辯稱：如附表二所示支票記載發票日為110年4月30日
      ，之後，因訴外人陳毅山向被告謊稱欲借票向他人借款，
      用以償還其積欠被告之借款債務，並要求被告將發票日更
      改為110年5月3日，故被告於如附表二所示支票上蓋用印
      鑑章，孰知訴外人陳毅山將如附表二所示支票轉給第三人
      ，卻未清償被告之借款債權。且原告係以無對價方式取得
      如附表二所示支票，自不得享有票據上權利等語，經查：
　　1.按在票據上簽名者，依票上所載文義負責；票據債務人不
      得以自己與發票人或執票人之前手間所存抗辯之事由對抗
      執票人，票據法第5條第1項、第13條前段分別定有明文。
      查被告簽發如附表二所示支票交予訴外人陳毅山，訴外人
      陳毅山再將如附表二所示支票轉讓予原告等情已如前述，
      足見兩造並非如附表二所示支票之直接前後手，揆諸前揭
      說明，被告不得以自己與原告之前手即訴外人陳毅山間所
      存抗辯之事由對抗原告。
　　2.次按無對價或以不相當之對價取得票據者，不得享有優於
      其前手之權利，票據法第14條第2項定有明文。復按無對
      價或以不相當之對價取得票據者，並非不得享有票據上權
      利，僅係不得享有優於其前手之權利而已，此觀票據法第
      14條第2項之規定自明（最高法院83年度臺上字第1714號 
      民事裁判意旨參照）。查被告辯稱：原告係以無對價方式
      取得如附表二所示支票乙節，揆諸前揭說明，充其量僅涉
      及原告得否享有優於其前手之權利而已，並非不得享有票
      據上權利，則被告執此辯稱原告不得享有票據上權利，容
      有誤會。
    3.被告固以前詞置辯，並提出本院110年度司票字第2893號
      民事裁定影本為證，惟查：（1）觀諸如附表二所示支票
      之「發票日」欄內原記載日期為109年12月16日，嗣經更
      改為110年4月30日，其上並有「沈士德」印文等情，有支
      票影本在卷可稽（見本院110年度司促字第14275號卷第9
      頁），核與被告辯稱：如附表二所示支票記載發票日為11
      0年4月30日，之後，因訴外人陳毅山向被告謊稱欲借票向
      他人借款，用以償還其積欠被告之借款債務，並要求被告
      將發票日更改為110年5月3日，故被告於如附表二所示支
      票上蓋用印鑑章等情，顯有歧異，則被告所辯前詞，容有
      疑義。（2）被告持以訴外人陳毅山為發票人之如附表三
      所示本票3紙，於110年5月19日向本院具狀聲請裁定准予
      強制執行，經本院以110年度司票字第2893號裁定准許強
      制執行在案等情，業經本院依職權調閱本院110年度司票
      字第2893號民事聲請卷審閱無訛，自堪信為真實，是以，
      被告提出前揭裁定影本充其量僅顯示，被告持以訴外人陳
      毅山為發票人之如附表三所示本票3紙，迄至110年1月15
      日均未獲兌現等情，尚難據此逕行推論有如前開被告所辯
      訴外人陳毅山向其借票情形。（3）參以，被告所簽發如
      附表一所示支票已兌現完畢乙節已如前述，足見如附表三
      所示本票迄至110年1月15日均未獲兌現，被告仍願意將如
      附表二所示支票原記載發票日109年12月16日更改為110年
      4月30日，並讓其所簽發如附表一所示支票1紙兌現，被告
      與訴外人陳毅山之間應有密切金錢往來情形，顯非如被告
      所辯僅係訴外人陳毅山單方積欠其借款債務而已。（4）
      按票據法第14條第2項所謂不得享有優於其前手之權利，
      固指前手之權利如有瑕疵，該取得人即應繼受其瑕疵，人
      的抗辯並不中斷；如前手無權利時，取得人即不能取得權
      利而言，惟該前手權利瑕疵或無權利之抗辯事由，仍應由
      票據債務人負證明之責（最高法院89年度臺上字第1313號
      民事裁判意旨參照）。此外，被告並未提出其他證據用以
      證明原告之前手即訴外人陳毅山之票據上權利有何瑕疵或
      無權利等情，則被告所辯前詞，尚非可採。
  　4.綜上以析，被告簽發如附表二所示支票交予訴外人陳毅山
      ，訴外人陳毅山因而取得票據上權利，並無瑕疵，故原告
      自訴外人陳毅山處受讓如附表二所示支票，亦已取得票據
      上權利，縱如被告所辯原告係以無對價方式取得如附表二
      所示支票，揆諸前揭說明，原告仍得行使票據上權利。至
      被告聲請傳喚證人陳毅山，用以證明證人陳毅山有無收受
      原告交付現金55萬元乙節，已無調查之必要，附此敘明。
      　　　
（三）按在票據上簽名者，依票上所載之文義負責；發票人應照
      支票文義擔保支票之支付；執票人向支票債務人行使追索
      權時，得請求自為付款提示日起之利息，如無約定利率者
      ，依年利6釐計算，票據法第5條第1項、第126條、第133
      條分別定有明文。查被告既為如附表二所示支票之發票人
      ，自應負發票人責任，準此，原告本於票據法律關係，請
      求被告應負發票人付款責任而給付原告票款35萬元及自
　　　付款提示日起即110年5月3日起至清償日止，按年利率百
      分之6計算之利息，為有理由，應予准許。從而，原告依
      票據法律關係訴請如主文第1項所示，為有理由，應予准
      許。
（四）兩造其餘之攻擊防禦方法及未經援用之證據，經本院斟酌
      後，認為均不足以影響本判決之結果，自無逐一詳予論駁
      之必要，併此敘明。
四、本件判決係依民事訴訟法第427條第1項規定適用簡易訴訟程
    序，所為被告敗訴判決，應依民事訴訟法第389條第1項第3
    款規定，依職權宣告假執行。另依民事訴訟法第392條第2項
    規定，依被告聲請酌定相當之擔保金額，宣告被告預供擔保
    而免為假執行。
五、訴訟費用負擔之依據：依民事訴訟法第78條規定，本件訴訟
    費用額為第一審裁判費3,750元，應由被告負擔。
中　　華　　民　　國　 111　　年　　6 　 月　 　22　　日
                  沙鹿簡易庭  法  官  賴秀雯
以上為正本係照原本作成。
如不服本判決，應於送達後二十日內，向本院提出上訴狀並表明
上訴理由，如於本判決宣示後送達前提起上訴者，應於判決送達
後二十日內補提上訴理由書（須附繕本）。如委任律師提起上訴
者，應一併繳納上訴審裁判費。
中　　華　　民　　國　 111　　年　　6　　月　 　22　　日
                              書記官  陳任鈞


附表一：

發  票  人 付款人 票據號碼 票面金額（新臺幣）  發 票 日（民國） 備考  沈士德 臺灣銀行台中分行 AA0000000 210,000元 110年4月10日 已兌現 



附表二：

發  票  人 付款人 票據號碼 票面金額（新臺幣）  發 票 日（民國） 提 示 日 （民國） 沈士德 臺灣銀行台中分行 AA0000000 350,000元 110年4月30日 110年5月3日 



附表三：
本票附表                                                         編號  發   票   日  （民國）  票  面  金  額  （新臺幣）  到   期  日  利息起算日 　（民國）   票 據 號 碼 備考 1 109年12月20日 500,000元  未載 109年12月20日 CH342766  2 109年12月31日 400,000元  未載 109年12月31日 CH342767  3 110年1月15日 350,000元  未載 110年1月15日 CH342768